【裁判字號】    96,重訴,416
【裁判日期】    970530
【裁判案由】    清償債務
【裁判全文】
臺灣桃園地方法院民事判決             96年度重訴字第416號
原      告  桃園縣桃園市農會
法定代理人  丙○○
訴訟代理人  林  凱律師
被      告  丁○○
            乙○○
            甲○○
上列當事人間請求清償債務事件，本院於中華民國97年5 月20日
言詞辯論終結，判決如下：
    主 文
被告丁○○、乙○○應連帶給付原告新台幣壹仟萬元及自民國八
十一年六月二十一日起至清償日止，按週年利率百分之九點二五
計算之利息；並自民國八十一年七月二十一日起至清償日止，逾
期六個月內者按上開利率百分之十，逾期超過六個月者按上開利
率百分之二十計算之違約金。
被告乙○○、丁○○應連帶給付原告新台幣壹仟萬元及自民國八
十一年六月二十一日起至清償日止，按週年利率百分之九點二五
計算之利息；並自民國八十一年七月二十一日起至清償日止，逾
期六個月內者按上開利率百分之十，逾期超過六個月者按上開利
率百分之二十計算之違約金。
被告甲○○應給付原告新台幣壹仟萬元及自民國八十一年六月二
十一日起至清償日止，按週年利率百分之九點二五計算之利息；
並自民國八十一年七月二十一日起至清償日止，逾期六個月內者
按上開利率百分之十，逾期超過六個月者按上開利率百分之二十
計算之違約金；但訴外人蘇國興已清償其中一部或全部債務者，
被告甲○○於該範圍內免給付義務。
被告甲○○應給付原告新台幣壹仟萬元及自民國八十一年六月二
十一日起至清償日止，按週年利率百分之九點二五計算之利息；
並自民國八十一年七月二十一日起至清償日止，逾期六個月內者
按上開利率百分之十，逾期超過六個月者按上開利率百分之二十
計算之違約金；但訴外人蘇國興已清償其中一部或全部債務者，
被告甲○○於該範圍內免給付義務。
原告其餘之訴駁回。
訴訟費用由被告丁○○、乙○○連帶負擔千分之五百，被告甲○○負擔千分之四百九十五，餘由原告負擔。
本判決第一項於原告以新台幣參佰參拾參萬伍仟元為被告丁○○
、乙○○供擔保後，得為假執行。
本判決第二項於原告以新台幣參佰參拾參萬伍仟元為被告乙○○
、丁○○供擔保後，得為假執行。
本判決第三項、第四項於原告分別以新台幣參佰參拾參萬伍仟元
為被告甲○○供擔保後，得為假執行。
原告其餘假執行之聲請駁回。
    事實及理由
壹、程序部分：
一、按當事人得以合意定第一審管轄法院，但以關於由一定法律
    關係而生之訴訟為限，民事訴訟法第24條第1 項定有明文。
    查本件被告丁○○、乙○○、甲○○之住所雖均不在本院管
    轄區域內，惟依兩造授信契約書第12條約定，就系爭借款契
    約涉訟時，合意以本院為第一審管轄法院，有原告提出之授
    信契約書4 件附卷可按。是依上開之規定，本院對本件訴訟
    自有管轄權，先予敘明。
二、本件被告丁○○等3 人經合法通知，均未於言詞辯論期日到
    場，核無民事訴訟法第386 條所列各款情形，爰依原告之聲
    請，由其一造辯論而為判決。
貳、實體部分：
一、本件原告起訴主張：
（一）被告丁○○、乙○○於民國80年12月20日互邀對方及訴外
      人張國忠（業於93年2 月27日死亡其繼承人均已拋棄繼承
      ）為連帶保證人，分別向原告借款新台幣（下同）10,000
      ,000元，並約定借款期間均自80年12月20日起至81年12月
      20日止，利息均按年息百分之九點二五計算，並應按月攤
      還本息。逾期付息或到期未履行債務在6 個月之內者，按
      上開利率加計百分之十；逾期超過6 個月者，則依上開利
      息加計百分之二十作為違約金。詎料被告丁○○、乙○○
      均僅繳利息至81年6 月20日，之後即未依約還款。是被告
      丁○○、乙○○目前均各積欠原告本金餘額10,000,000元
      ，以及前開約定之利息與違約金。
（二）被告甲○○、訴外人蘇國興（已經原告於91年3 月14日聲
      請發支付命令確定）於80年12月20日互邀對方及另邀訴外
      人張國忠（業於93年2 月27日死亡，其繼承人均已拋棄繼
      承）為連帶保證人，分別向原告借款10,000,000元，並約
      定借款期間均自80年12月20日起至81年12月20日止，利息
      均按年息百分之九點二五計算，並應按月攤還本息。逾期
      付息或到期未履行債務在6 個月之內者，按上開利率加計
      百分之十；逾期超過6 個月者，則依上開利息加計百分之
      二十作為違約金。詎料被告甲○○就其借款部分至81 年5
      月20日之後即未依約還款，目前上積欠原告本金餘額10,0
      00,000元，以及前開約定之利息與違約金。而訴外人蘇興
      國就其借款部分，亦僅繳納利息至81年6 月20日，之後即
      未依約還款，故訴外人蘇興國尚有積欠原告本金餘額
      10,000,000元，以及前開約定之利息與違約金。
（三）按消費借貸之借用人應於約定期限內返還與借用物種類、
      品質、數量相同之物；又所謂連帶保證係指保證人與主債
      務人就債務之履行，對於債權人各負全部履行之責任。被
      告丁○○、乙○○互為對方之連帶保證人，被告甲○○、
      訴外人蘇國興亦互為對方之連帶保證人，分向原告借款而
      未依約清償，尚各積欠原告如上所示之本金、利息及違約
      金。為此，爰依民法消費借貸及連帶保證之法律關係提起
      本件訴訟，並聲明：（1）至（3）項如主文第一至三項所
      示；（4）被告甲○○應給付原告新台幣10,000,000 元及
      自民國81年5 月21日起至清償日止，按週年利率百分之九
      點二五計算之利息；並自民國81年6 月21日起至清償日止
      ，逾期6個月內者按上開利率百分之十，逾期超過6個月者
      按上開利率百分之二十計算之違約金；但訴外人蘇國興已
      清償其中一部或全部債務者，被告甲○○於該範圍內免給
      付義務（5）願供擔保請准宣告假執行。
二、被告丁○○等3 人未於言詞辯論期日到場，亦未提出書狀作
    何聲明或陳述。
三、得心證之理由：
（一）按消費借貸之借用人應於約定期限內返還與借用物種類、
      品質、數量相同之物；遲延之債務，以支付金錢為標的者
      ，債權人得請求依法定利率計算之遲延利息，但約定利率
      較高者，仍從其約定利率；當事人得約定債務人於債務不
      履行時應支付違約金；再數人負同一債務，明示對於債權
      人各負全部給付之責任者，為連帶債務；連帶債務之債權
      人，得對於債務人之全體，同時請求全部之給付，且連帶
      債務未全部履行前，全體債務人仍負連帶責任，民法第
      478 條前段、第233 條第1 項、第250 條第1 項、第272
      條第1 項、第273 條，分別定有明文。又所謂連帶保證係
      指保證人與主債務人就債務之履行，對於債權人各負全部
      履行之責任。是連帶保證債務之債權人得同時或先後向保
      證人為全部給付之請求。最高法院45年台上字第1426號判
      例可資參照。
（二）被告丁○○、乙○○借款及相互擔任連帶保證人部分：
      原告主張被告丁○○、乙○○於民國80年12月20日互邀對
      方及訴外人張國忠為連帶保證人，分別向其借款10,000,0
      00元，並有系爭利息及違約金之約定。而被告丁○○、乙○○均僅繳利息至81年6 月20日，之後即未依約還款，是
      被告丁○○、乙○○均尚各積欠原告本金10,000,000元，
      以及前開約定之利息與違約金之事實，有原告提出被告丁○○借款申請書影本、桃園縣桃園市農會約定書影本、借
      據影本、擔保放款明細分類表影本、桃園市農會歷年放款
      利率變動表影本各1 份；以及被告乙○○借款申請書影本
      、桃園縣桃園市農會約定書借據影本、擔保放款明細分類
      表影本、桃園市農會歷年放款利率變動表影本各1 份在卷
      可稽。並被告乙○○對原告主張之上開事實，已於相當時
      期受合法之通知，而於言詞辯論不到場，亦未提出準備書
      狀爭執，則依民事訴訟法第280 條第3 項規定，其對於原
      告主張之上開事實應視同自認。是綜上，應已足認原告上
      開之主張為真實。揆諸前揭法條規定及說明，本件被告丁○○、乙○○既有上揭向原告借款，並互擔任對方借款債
      務連帶保證人之事實，則原告起訴請求被告2 人返還其本
      身消費借貸之借款、利息及違約金，並就對方消費借貸借
      款、利息及違約金之債務負連帶清償責任，即屬有據，原
      告起訴之聲明第（1） 、第（2） 之請求，應予准許。
（三）被告甲○○、訴外人蘇國興借款及相互擔任連帶保證人部
      分：
      原告主張被告甲○○、訴外人蘇國興於80年12月20日互邀
      對方及另邀訴外人張國忠為連帶保證人，分別向原告借款
      10,000,000元，並有系爭利息及違約金之約定。被告甲○○僅繳息至81年5 月20日、而訴外人蘇國興僅繳利息至81
      年6 月20日，之後即未依約還款，是被告甲○○、訴外人
      蘇國興均尚各積欠原告本金10,000,000元，以及前開約定
      之利息與違約金之事實，有原告提出被告甲○○借款申請
      書影本、桃園縣桃園市農會約定書影本、借據影本、擔保
      放款明細分類表影本、桃園市農會歷年放款利率變動表影
      本各1 份；以及訴外人蘇國興借款申請書影本、桃園縣桃
      園市農會約定書影本、借據影本、擔保放款明細分類表影
      本、桃園市農會歷年放款利率變動表影本各1 份，在卷可
      稽。並被告甲○○對原告主張之上開事實，已於相當時期
      受合法之通知，而於言詞辯論不到場，亦未提出準備書狀
      爭執，則依民事訴訟法第280 條第3 項規定，其對於原告
      主張之上開事實應視同自認。是綜上，亦已足認原告上開
      之主張為真實。依上揭法條規定及說明，原告自得請求被
      告甲○○與訴外人蘇國興返還其本身消費借貸之借款、利
      息及違約金，並就對方消費借貸借款、利息及違約金之債
      務負連帶清償責任。則本件原告起訴聲明第（3） 項之請
      求，即為正當，應予准許。至本件原告起訴聲明第（4 ）
      項即訴外人蘇興國為借款人之消費借貸借款返還請求及利
      息、違約金請求部分，則如前所述，訴外人蘇興國僅繳付
      利息至81年6 月20日，之後即未依約還款；依首揭民法第
      233 條第1 項、第250 條第1 項，以及兩造系爭借據第3
      項關於利息及違約金之約定，原告就系爭消費借貸借款到
      期未清償遲延利息之請求，應僅能就訴外人蘇國興81 年6
      月21日系爭借款清償陷於遲延之日起至清償日止為請求。
      則原告訴之聲明第（4） 項請求自81年5 月21日起至清償
      日止之遲延利息，於逾前開說明之部分者，應為無理由。
      並原告訴之聲明第（4） 項就訴外人蘇國興系爭消費借貸
      借款未清償，計算違約金數額之基準起算日，亦應以債務
      人陷於遲延次月之21日即81年7 月21日為起始日；原告訴
      之聲明第（4） 項請求以81年6 月21日為基準起算日計算
      之違約金，與兩造上開契約之約定即有不合，不應允許。
      末按因連帶債務人中之1 人為清償代物、清償、提存、抵
      銷或混同而債務消滅者，他債務人亦同免其責任，民法第
      27 4條定有明文。經查，本件原告已就被告甲○○、訴外
      人蘇國興借款及擔任對方借款連帶保證人之債務，請求臺
      灣台南地方法院對訴外人蘇興國核發支付命令確定，有卷
      附臺灣台南地方法院91年度促字第14350 號、91年度促字
      第14351 號支付命令，及其確定書各1 紙在卷可憑。是依
      上開民法第274 條規定，如訴外人蘇國興已依上開支付命
      令或以其他方式向原告清償其中一部或全部債務者，則被
      告甲○○於該範圍內自應免為給付義務。原告訴之聲明第
      （3） 項、第（4） 項後段聲明，「但訴外人蘇國興已清
      償其中一部或全部債務者，被告甲○○於該範圍內免給付
      義務」之聲明，自與法有合，應併准許之。
四、綜上所述，原告依消費借貸、連帶保證之法律關係及兩造借
    款契約之約定，聲明請求如其起訴聲明第（1）至（3）項，
    為有理由，應予准許。至其聲明第（4） 項消費借貸借款到
    期未清償遲延利息之請求，則應僅限於自81年6 月21系爭借
    款清償已陷於遲延之日起至清償日止之利息請求，始為有理
    由；逾此部分之利息請求，則為無理由，應予駁回。又原告
    前開起訴聲明第（4） 項違約金之請求，其計算違約金數額
    之基準起算日，亦應以訴外人蘇國興陷於遲延日81年6 月21
    日次月之21日即81年7 月21日為起始日；原告於前開聲明中
    以81 年6月21日為違約金基準起算日，即有不合，不應准許
    。本件原告勝訴部分，原告陳明願供擔保，聲請宣告假執行
    ，經核並無不合，爰酌定相當擔保金額准許之。至其敗訴部
    分，因原告假執行之聲請已失其附麗，應併予駁回。
五、本件事證已臻明確，兩造其餘攻擊防禦方法及舉證，核與判
    決結果無影響，爰不一一論列，併此敘明。
六、據上論結，本件原告之訴為一部有理由，一部無理由，依民
    事訴訟法第385 條第1 項前段、第79條、第85條第2 項、第
    390 條第2 項，判決如主文。
中      華      民      國     97 年   5   月   30    日
                        民事第一庭法  官 吳爭奇
本判決正本係照原本作成。
如不服本判決應於本判決送達後20日內向本院提起上訴狀。
中      華      民      國     97 年   6   月    2    日
                                  書記官 梁麗雲


司法院資訊處製作；財團法人民間司法改革基金會備份。
